臺灣臺南地方法院刑事判決　　　　　　　　　　　　　九十一年度交訴字第三七號
　　公　訴　人　臺灣台南地方法院檢察署檢察官
　　被　　　告　甲○○
右列被告因公共危險等案件，經檢察官提起公訴（九十年度偵字第一三七四二號），
本院判決如左：
    主  文
甲○○因過失傷害人，處拘役伍拾日，如易科罰金，以參佰元折算壹日；又駕駛動力
交通工具肇事，致人傷而逃逸，處有期徒刑陸月，如易科罰金，以參佰元折算壹日。
    事  實
一、甲○○於民國九十年九月十三日下午四時十分許，騎駛車號ＸＴＯ─８７０號重
    型機車，沿台南市○○○路由東往西方向行駛，途經該路與福德街設有閃光黃燈
    號誌交岔路口前之行人穿越道時，本應注意駕駛之車前狀況，隨時採取必要之安
    全措施及閃光黃燈表示警告，車輛應減速接近，注意安全，小心通過，且機車行
    近行人穿越道前，應減速慢行，遇有行人穿越時，無論有無交通警察指揮或號誌
    指示，均應暫停讓行人先行通過，而依當時情形，又無不能注意之情事，其能注
    意竟疏未注意車前狀況，且於通過上開劃設行人穿越道之路口時未減速慢行仍持
    速行駛，適有乙○○徒步行抵該處正穿越行人穿越道，甲○○見狀煞避不及致撞
    及乙○○，造成乙○○倒地受有後枕壓痛三×四．五公分、雙手多處挫傷、右肩
    紅腫二×四‧五公分、右上背壓痛三×三公分、右足外側壓痛二×二‧五公分、
    右腹部壓痛三×三公分之傷害。詎甲○○於車禍肇事後，僅稍事停留虛應一番，
    未依乙○○之要求將之送醫救治，反乘乙○○至附近打電話報警時，逕自駕原車
    逃逸，幸經乙○○記下甲○○所駕駛之機車車牌號碼並報警，始於同年十一月二
    日為警循線查獲甲○○。
二、案經乙○○訴由台南市警察局第五分局報請臺灣台南地方法院檢察署檢察官偵查
    起訴。
    理  由
一、訊據被告對於右開時、地騎車行經行人穿越道發生擦撞車禍並致告訴人乙○○受
    傷，及其肇事後僅稍事停留並在告訴人打電話報警時隨即騎車離去之事實均坦承
    不諱，核與告訴人乙○○於警、偵訊及本院審訊時到庭陳證之情節相符，又告訴
    人乙○○遭被告騎車撞及後，受有如事實欄所載之傷害乙節，亦有陳中柱外內科
    醫院驗傷診斷書影本一紙附卷可稽，此外復有道路交通事故調查報告表一紙、道
    路交通事故現場蒐證照片四幀及車籍作業系統─查詢認可資料一紙在卷可資佐證
    。按汽車（均含機車）行駛時，駕駛人應注意車前狀況，並隨時採取必要之安全
    措施；汽車行近行人穿越道前，應減速慢行，遇有行人穿越時，無論有無交通警
    察指揮或號誌指示，均應暫停讓行人先行通過，道路交通安全規則第九十四條第
    三項、第一百零三條分別定有明文。次按閃光黃燈表示「警告」，車輛應減速接
    近，注意安全，小心通過，道路交通標誌標線號誌設置規則第二百十一條第一項
    第一款亦規定甚明。查被告自承有經合法程序考領機車駕照，則其為有駕駛經驗
    之人，對於上開交通安全規則自知之甚稔，為其應注意之事項，而肇事當時係日
    間自然光線、天氣晴朗、四岔路、閃光號誌、路面乾燥、無缺陷、視距良好、無
    障礙物，有前開道路交通事故調查報告表存卷可考，據此判斷，足見依當時狀況
    被告客觀上並無不能注意之情狀，詎被告甲○○應注意且能注意竟疏未注意車前
    狀況，且於通過上開劃設行人穿越道之路口時未減速慢行仍持速行駛，致撞及正
    穿越行人穿越道之告訴人乙○○，因而肇事，被告自有違前開規定之注意義務，
    其顯有過失。又被告之過失行為與告訴人所受上開傷害之間，顯有相當因果關係
    ，亦無疑義。另被告雖曾辯稱：伊肇事後並未逃逸，因當時其為趕上班，沒有報
    警而想與告訴人私下和解，並有向附近商家借紙筆要抄資料給告訴人，因告訴人
    不要，其才在告訴人打電話時騎車離開云云。惟查，被告於警訊時供稱：「（問
    ：發生肇事後有無報案？你當時如何處置？）我沒有報案。當時我有要拿錢給乙
    ○○，但他不拿，也有要留電話給他，他也一樣不拿，因趕上班而駛離現場」等
    語（見警訊卷第二頁）；於檢察官偵查中供稱：「（問：本件車禍如何發生？）
    我下車要拿錢給他，叫他自己去就醫，因我趕上班，他說被撞成這樣不是錢的問
    題，我寫我的姓名、住址、電話給他，他不拿，我就離開」等語（見偵訊卷第六
    頁反面）；於本院審理時則陳稱：「當時我趕上班，我要與他私下和解，但他不
    要，當他打電話時，我就走掉了，我有向商家借紙筆要抄資料給他，但他不要。
    我沒有報警，希望私下和解」等語綦詳（見本院九十一年二月二十六日審判筆錄
    ），顯見被告在發生車禍後並未與告訴人當場達成和解，且其未經告訴人同意即
    逕自騎車離開現場甚明，參核告訴人乙○○於檢察官偵查中已供稱：「（問：本
    件車禍如何發生？）我要穿越道路，對方的車突然從我左邊衝過來，直接撞到我
    ，我受傷倒地，我起來走回路邊，對方走過來，我向他說我受傷需要到醫院，他
    說他沒空，好像不太願意處理，我走到離現場一百公尺處打電話報警後，我又回
    到現場，已沒看到他了」、「（問：對方是否有拿他的姓名、住所、電話給你？
    ）沒有，但他當場有向路人借筆寫一張便紙，說是他的行動電話號碼，上面的阿
    拉伯數字很多，叫我打那支電話去看醫生，我不相信他，所以沒有拿」等語明確
    （見偵訊卷第十頁正、反面），並於本院審理時陳稱：「（問：當日情形如何？
    ）當時我被撞倒在地後頭暈暈，我就走到路邊休息，被告走過來，我跟他說：我
    受傷流血，請送我到醫院，他不願意而且一直在拖時間，抄給我一堆阿拉伯數字
    給我，然後我就走到離現場一百公尺左右打電話，我再回到現場時，被告已經不
    在了。那張抄寫紙我並沒有向被告拿，因為上面只有阿拉伯數字，也沒有人名及
    住址，根本無從聯絡」等語綦詳（見本院九十一年二月二十六日審判筆錄），足
    見被告在發生車禍後並未依告訴人之請求將其送醫救治，且告訴人係因被告僅書
    寫電話並未載明姓名及住居所而無從辨明為被告本人，始不與之和解等情，亦堪
    認定。是由被告在發生車禍後既未報案亦未依告訴人之請求將其送醫救治，僅憑
    己意即強要告訴人與之和解，復在未達成和解且未經告訴人乙○○同意之情形下
    ，乘乙○○至附近打電話報警時逕自駕車逃逸等情以觀，足見被告係為避免遭告
    訴人追究刑責始藉詞欲行和解以資敷衍，其根本無救護告訴人之意思甚明，從而
    被告肇事後並未積極救護告訴人，且未經告訴人同意即逕自駕車離去，所為顯係
    駕車肇事逃逸之舉，其有肇事逃逸之意圖至明。是被告所辯，要係卸責之詞，不
    足採信。本件事證已臻明確，被告犯行足堪認定。
二、核被告甲○○所為，係犯刑法第二百八十四條第一項前段之過失傷害罪及同法第
    一百八十五條之四之駕車肇事逃逸罪。其所犯上開二罪間，犯意各別，行為互殊
    ，應予分論併罰。又被告係行經行人穿越道不依規定讓行人優先通行因而致人受
    傷，前開過失傷害罪部分，應依道路交通管理處罰條例第八十六條第一項規定加
    重其刑。爰審酌被告犯罪之動機、目的、手段，其生活狀況、智識程度，與本件
    犯罪所生之危險、損害、告訴人傷勢之輕重、被告犯罪後之態度及其尚未與告訴
    人達成民事和解等一切情狀，分別量處如主文所示之刑，並均諭知易科罰金之折
    算標準，以資懲儆。
據上論斷，應依刑事訴訟法第二百九十九條第一項前段，道路交通管理處罰條例第八
十六條第一項，刑法第十一條前段、第二百八十四條第一項前段、第一百八十五條之
四、第四十一條第一項前段，罰金罰鍰提高標準條例第一條前段、第二條，判決如主
文。
本案經檢察官蘇榮照到庭執行職務。
中      華      民      國      九十一      年     三     月    十二    日
                                      臺灣臺南地方法院交通法庭
                                          法  官   張  瑛  宗
右正本證明與原本無異。
如不服本判決，應於判決送達後十日內，向本院提出上訴狀。
                                          書記官   陳  志  德
中      華      民      國      九十一      年     三     月    十三    日
附錄本案論罪科刑法條
中華民國刑法第一百八十五條之四
駕駛動力交通工具肇事，致人死傷而逃逸者，處六月以上五年以下有期徒刑。
中華民國刑法第二百八十四條
 (過失傷害罪)
因過失傷害人者，處六月以下有期徒刑、拘役或五百元以下罰金，致重傷者，處一年
以下有期徒刑、拘役或五百元以下罰金。
從事業務之人，因業務上之過失傷害人者，處一年以下有期徒刑、拘役或一千元以下
罰金，致重傷者，處三年以下有期徒刑、拘役或二千元以下罰金。
